臺灣高等法院刑事判決　　　　　　　 100年度上易字第1965號
上　訴　人
即　被　告　黃樹金
上列上訴人因恐嚇等案件，不服臺灣基隆地方法院99年度易字第
112號，中華民國100年2月1日第一審判決（起訴案號：臺灣基隆
地方法院檢察署98年度偵字第5307號、第5440號），提起上訴，
本院判決如下：
    主  文
上訴駁回。
    理  由
一、按不服地方法院之第一審判決而上訴者，應向管轄第二審之
    高等法院為之。提起第二審之上訴，其上訴書狀應敘述具體
    理由，為第二審上訴必備之程式，此觀諸民國96年7月4日修
    正公布刑事訴訟法第361條第2項之規定甚明。倘上訴理由之
    敘述未合乎具體之要求者，其上訴即屬同法第362條前段所
    定「上訴不合法律上之程式」，第二審法院應依同法第367
    條前段規定，以判決駁回之。又第二審上訴之目的，既在於
    請求撤銷、變更第一審不當或違法之判決，以實現個案之救
    濟，則所謂「具體理由」，自應就原判決如何足以撤銷、如
    何應予變更之「事實上」或「法律上」之具體根據，本於確
    實之訴訟資料暨原因事實之所出，逐一敘述、記載，必已具
    體指出原判決事實認定之所憑有如何之錯誤（如原判決所採
    之證據如何不具證據能力、所為證明力之判斷如何違背經驗
    、論理法則等），法律之適用（尤其實體法）有如何之違誤
    ，形式上足以動搖原判決使之成為不當或違法而得改判之事
    由，始屬合法。上訴理由之敘述，應先合乎具體之要求，始
    有所敘述可取與否之實體審理與判斷之問題。是上訴人之上
    訴書狀雖敘述上訴理由，但僅泛言原判決認定事實錯誤、違
    背法令、量刑失之過重或輕縱等情詞，而未依上揭意旨指出
    具體事由，或形式上雖已指出具體事由，然該等事由縱使屬
    實，亦不足以認為原判決有何不當或違法（如對不具有調查
    必要性之證據，法院未依聲請調查亦未說明理由，或援用證
    據不當，但除去該證據仍應為同一事實之認定），或其所陳
    之事由，與訴訟資料所載不相適合，或所指摘原判決之「不
    當」或「違法」根本不存在者，均應認其實質上並未符合具
    體之要件，庶符節制濫行上訴之立法意旨。是以上訴人之上
    訴書狀或補提之上訴理由書，雖有敘述上訴理由，惟並未具
    體敘述第一審判決有上述違法、不當情形，即與未敘述具體
    理由無異，其所為上訴，即不符合上訴之法定要件。
二、經查，本件原審以上訴人即被告黃樹金（下稱被告）原審中
    坦承、證人即共犯吳俊宏於偵審中自白、被害人何振昌、陳
    淑芬、鍾啟明警詢證述、相片及贓物認領保管單、扣案捕鴿
    網壹件、鐵絲壹捲、膠帶壹捲、皮尺壹捲、鐵錘壹支、鋸子
    壹支及鐮刀壹支等證據，認定被告於民國98年11月30日，隨
    同吳俊宏、黃忠信至前架設捕鴿網處，著手攔捕賽鴿，因而
    論被告攜帶凶器及結夥三人之加重竊盜罪，處有期徒刑8月
    。另上開扣案之物，除皮尺係被告黃樹金所有，並為其所自
    承，其餘扣案物皆為被告吳俊宏所有，亦據被告吳俊宏自承
    屬實，基於共犯之責任共通原則，自應於各該被告之罪刑宣
    告之後，一併宣告沒收。原審已詳敘其憑以認定之證據及理
    由，並無違背證據法則，而原判決依其確認之事實而為法律
    之適用，俱無違誤。又原判決就如何量定被告宣告刑之理由
    ，業已審酌被告之品行、生活狀況、智識程度、犯罪動機、
    目的、所生危害、犯後態度，遲至審判中始坦承犯行，係受
    僱於吳俊宏，非主角，目的在擄鴿勒贖，有較高非難性等行
    為人之責任基礎，斟酌刑法第57條所列各種情狀而為刑之量
    定，並未逾越職權或違反比例原則，亦無其他失出或失入之
    違法或失當之處。
三、被告不服原審判決，提起上訴，理由略以：雖約略知吳俊宏
    要架網捕鴿，但從未捕獲賽鴿，係宜蘭賽鴿協會之人拿出預
    藏之鴿籠，強押被告加以照相取證，被告自警詢、偵訊均否
    認有捕捉到賽鴿，被告因僅有小學畢業，言語表達不佳且不
    懂法律而無法使原審充分了解案情；原判決認定被告無竊盜
    及恐嚇取財之犯行，卻於判決主文認被告犯加重竊盜罪，原
    判決書於理由欄陸敘明被告除98年11月30日竊盜有罪外，其
    餘竊盜及恐嚇均無罪，此兩種認定相矛盾，且被告被處以有
    期徒刑8月，與共犯吳俊宏量處有期徒刑1年，兩者量刑亦失
    衡云云。惟查，被告業於原審審理時坦承竊盜犯行，上訴未
    具體指摘原判決援以證人即共犯吳俊宏坦承捕獲鴿子、證人
    及被害人何振昌、陳淑芬、鍾啟明之證述為竊盜既遂之認定
    有何違誤之處，即泛稱未捕獲鴿子、係遭誣指云云，顯屬理
    由未具體；至被告所指原判決就竊盜及恐嚇認定無罪、又判
    決被告犯加重竊盜罪部分，惟原判決認定竊盜、恐嚇無罪部
    分，與本案認定有罪之加重竊盜事實，分屬不同之數次行為
    ，原審之認定並無矛盾之處，被告上訴所指，顯不足動搖原
    判決；復按量刑之輕重，乃實體法上賦予法院得為自由裁量
    之事項，倘已斟酌刑法第57條各款所列情狀，而未逾越法定
    刑度，或濫用其權限，即不能任意指為違法（最高法院72年
    度臺上字第6696號判例可資參照）。原審業已考量被告遲於
    審判中始坦承犯行，非主謀，目的係擄鴿勒贖等情況，並在
    適法範圍內行使裁量權，核無違法或不當，且加重竊盜罪最
    輕法定刑為有期徒刑6月，而原審僅量處被告有期徒刑8月，
    尚難謂過重。原審已詳敘認定被告犯罪事實所憑證據及適用
    刑罰法律之理由，被告之上開上訴理由顯非依據卷內既有訴
    訟資料或提出新事證，指摘或表明第一審判決關於認定事實
    、適用法律及量刑等事項，究竟有何違法或不當之具體情形
    。依上開說明，本件被告提起之上訴，顯無具體理由而不合
    法定程式應予駁回，並不經言詞辯論為之。
據上論斷，應依刑事訴訟法第367條前段、第372條，判決如主文
。
中    華    民    國   100    年    9     月    6     日
                  刑事第十庭  審判長法  官  宋  祺
                                    法  官  高玉舜
                                    法  官  陳明珠
以上正本證明與原本無異。
不得上訴。
                                    書記官  胡勤義
中    華    民    國   100    年    9     月    6     日